【裁判字號】    94,易,650
【裁判日期】    950410
【裁判案由】    竊盜
【裁判全文】
臺灣新竹地方法院刑事判決               94年度易字第650號
公  訴  人  臺灣新竹地方法院檢察署檢察官
被      告  乙○○
上列被告因竊盜案件，經檢察官提起公訴（94年度偵字第4024號
），本院判決如下：
    主  文
乙○○無罪。
    理  由
一、公訴意旨略以：被告乙○○意圖為自己不法之所有，於民國
    九十四年三月二十八日下午五時四十分許，無故侵入告訴人
    丁○○所經營之「ㄅㄆㄇ猴園」內，並持可作為兇器使用之
    柴刀、螺絲起子各一支，竊取丁○○所有紅色電線五十二公
    尺、白色電線四十九公尺得手，欲伺機利用竊得之電線來竊
    取園內其他物品。嗣經「ㄅㄆㄇ猴園」員工丙○○、蔡福在
    二人在上址聽見鐵器敲打異音，遂趨前察看，當場目擊被告
    乙○○正持柴刀竊取電線，而報警逮捕，並由乙○○帶同警
    方至ㄅㄆㄇ猴園內起獲紅色、白色電線，與在不詳處所另竊
    取之黑色、綠色電線，並扣得柴刀、螺絲起子各一支，因認
    被告乙○○涉犯刑法第三百零六條第一項之無故侵入住居罪
    嫌及同法第三百二十一條第一項第三款之攜帶兇器竊盜罪嫌
    等語。
二、按犯罪事實應依證據認定之，無證據不得認定犯罪事實；不
    能證明被告犯罪者，應諭知無罪之判決，刑事訴訟法第一百
    五十四條第二項、第三百零一條第一項分別定有明文。又，
    刑事訴訟上證明之資料，無論其為直接證據或間接證據，均
    須達於通常一般之人均不致於有所懷疑，而得確信其為真實
    之程度，始得據為有罪之認定，若其關於被告是否犯罪之證
    明未能達此程度，而有合理性懷疑之存在，致使無從形成有
    罪之確信，根據「罪證有疑、利於被告」之證據法則，即不
    得遽為不利被告之認定（最高法院七十六年度台上字第四九
    八六號判例意旨參照）。又被害人之陳述如無瑕疵，且就其
    他方面調查又與事實相符，固足採為科刑之基礎，倘其陳述
    尚有瑕疵，則在未究明前，遽採為論罪科刑之根據，即難認
    為適法，最高法院六十一年台上字第三０九九號判例亦足資
    參照。而所謂無瑕疵，係指被害人所為不利被告之陳述，與
    社會上一般生活經驗或卷存其他客觀事實並無矛盾而言；至
    於所謂就其他方面調查認與事實相符，非僅以所援用之旁證
    足以證明被害結果為已足，尤須綜合一切積極佐證，除認定
    被告確為加害人之可能外，在推理上無從另為其他合理原因
    之假設，有一不合於此，即不能以被害人之陳述做為論斷之
    證據。故在被害人指訴被告涉嫌犯罪之場合，縱令所訴情由
    依其所結合之旁證在情理上尚非絕無可能，若在一般生活經
    驗上仍可另認為其他有利被告之合理推斷，根據前述「罪證
    有疑，利於被告」之證據法則，即不得遽以片面之觀點，認
    為告訴人之陳述或其所本旁證已適為有罪判斷之依據推定其
    犯罪事實。
三、公訴人認被告乙○○涉犯上開無故侵入住居及攜帶兇器竊盜
    之罪嫌，無非提出下列證據，並欲證明其所指之待證事實，
    即：
（一）被告乙○○於警詢、偵查時之供述，
（二）被害人丁○○之指述，
（三）目擊證人丙○○、蔡福在之證述，
（四）現場照片、贓證物品認領保管單、扣押物品目錄表等，為
      其論據。
四、訊據被告乙○○固不否認曾於公訴意旨所述之九十四年三月
    二十八日下午自行進入上開猴園，並被警員查獲，然堅詞否
    認有何竊盜之犯行，辯稱：我因在九十三年十月二十八日曾
    經進入猴園行竊（此部分犯行曾經檢察官緩起訴，後因本案
    被撤銷，另經檢察官移送本院併案審理，詳如後述）時，看
    見一條很像我家裡以前走失的黑狗，所以我當天是要進去園
    區找狗，並不是要偷電線，我帶柴刀是要準備砍草用，螺絲
    起子是我修車的工具我忘記拿下就隨身帶著，警員與被害人
    都沒有在我身上查到電線，那些電線都不是我偷的等語。
五、公訴人雖以上開第三點所示之各項證據，據以認定被告乙○○有無故侵入住居及攜帶兇器竊盜之犯行，惟本院經調查各
    項證據並詰問證人後，認上開各項證據尚不足以證明被告確
    有為公訴人所指之上開犯行，茲分述理由如下：
（一）竊盜部分─
  １．經查，在「ㄅㄆㄇ猴園」內所查獲之電線二綑，一為紅色
      與白色、一為黑色與綠色纏繞之電線，其中黑色與綠色之
      電線上還接了一個插座，有照片一幀附於九十四年度核退
      偵字第一四五號偵查卷（下同）第三四頁下方可稽；而紅
      色與白色纏繞之該綑電線，亦經被害人丁○○當場指認為
      該園區內裝在各個猴籠內、用以聯結猴舍之電線，而黑色
      與綠色纏繞之電線，則非「ㄅㄆㄇ猴園」內所使用之電線
      ，業據被害人丁○○於警訊及本院審理時當庭陳述在卷。
  ２．經本院傳喚後隔離詰問證人即當時親自在現場查獲被告之
      警員甲○○，其具結證稱：「ㄅㄆㄇ猴園」於當時已經歇
      業很久，但那個月內我就已經查獲八件在「ㄅㄆㄇ猴園」
      內竊取電線、鋼管、鋁門窗架、鐵籠等竊盜案件，當天我
      又接到蔡福在、丙○○報案，就立即趕到「ㄅㄆㄇ猴園」
      ，我到達時，蔡福在帶我到一塊水泥地即偵查卷第三四頁
      下方照片所示之處，看到二綑已經被人剛剪下的電線，他
      告訴我電線是在往園區內走約一百公尺遠的一個草叢內（
      即偵查卷第三三頁上方照片所示位置）發現的，電線已經
      被他先移置到該處，他說竊賊在裡面，我們就兵分三路往
      園區內部之山區去查緝竊賊，我是和蔡福在一組，走了一
      段路後，也就是再距離發現電線的草叢約一百公尺遠處，
      我看見乙○○朝我們的方向迎面走過來，他手上拿著麵包
      、柴刀，嘴裡還在嚼東西，臉則朝向側面、眼睛則是上下
      在搜尋東西的樣子，幾秒後，他的臉轉回前方看到我們二
      人後，就轉身開始往後跑，我和蔡福在就立刻上前追他，
      大約追了一、二百公尺的山路，途中乙○○身上的螺絲起
      子還有掉下來，是蔡福在先抓到他，我隨後趕到時，他們
      二人還在互拿柴刀、木棍對峙，我掏出槍叫乙○○不要反
      抗後他才停下、放下柴刀，乙○○是有告訴我他到「ㄅㄆ
      ㄇ猴園」是要找黑狗，但我也陪他找了一段路並沒有看到
      他說的黑狗，這個「ㄅㄆㄇ猴園」除了前面的大門外沒有
      後門了，在園區的後方山區有幾條可以走進園區○○路都
      是被小偷走出來的，另一組人馬當天有在乙○○所稱他進
      來的後門附近找到一輛他開來的汽車，但車上除了垃圾以
      外，並沒有發現其他東西等語（見本院九十五年三月二十
      七日審理筆錄第二至九頁）。即由證人甲○○之證言固可
      佐證被告當時確實手持柴刀、身上攜帶螺絲起子在「ㄅㄆ
      ㄇ猴園」內被查獲之自白，然證人甲○○亦證述並未親眼
      看見扣案之電線二綑是由被告所剪下，在抓到被告時扣案
      的電線亦不是在被告身旁所找到，故證人甲○○之證言尚
      不足以做為直接認定被告乙○○有竊取上開電線行為之證
      據。
  ３．復經傳喚證人丙○○並到庭接受詰問，
      (1)其先具結證稱：我得到丁○○的同意使用「ㄅㄆㄇ猴園
        」的土地，因為之前園區內陸續有竊案發生，所以我定
        期都會去園區內視察，在當天的前一次視察是約一、二
        個星期前，那時還沒有發現本件扣案的二綑電線，當天
        我是在大門進來的管理室前看到遠處的樹枝在搖動，後
        來又聽到鋸東西的聲音，我想又是有人要偷東西，就趕
        緊報警，後來就與林警員兵分三路去找，是林警員他們
        那組先抓到被告，我最後到達樹林時，看到被告身旁有
        那堆電線和一把柴刀等語（見本院上開審理筆錄第九、
        十頁）；經告以證人甲○○於上開隔離訊問時所為之證
        言（即五（一）２部分）並請其確認發現電線的地點與
        查獲被告之情節時，證人丙○○則回答：「警察說的才
        對，但是我覺得差不多。」（見同上審理筆錄第十頁倒
        數第九行）。
      (2)再，經訊以證人丙○○何以會發現本件扣案電線時，其
        答稱：因為知道有人進入園區○○○道有什麼東西被偷
        就去視察，後來就在草叢內發現那堆電線，綠色、黑色
        的那綑上面還有接插頭，如果那綑電線不是丁○○的，
        那就應該是小偷帶進去想偷接電源使用電鋸之類的東西
        ，我是看到樹梢在搖動，又聽到鋸鐵及敲打的聲音才注
        意，我猜測被告可能是在準備偷電線，但是我沒有確實
        看到被告搬運電線，而我在警訊時說看到被告準備偷接
        電線是因為我看到被告被查獲時有拿柴刀及螺絲起子，
        所以我認為他要偷電線，才會這麼說，不然他為何要進
        入別人的地方等語（見上開審理筆錄第十至十五頁）。
      依上開證人丙○○於本院交互詰問時所證述之內容可知，
      證人丙○○除了親眼看見：警員甲○○、蔡福在二人抓
      到被告時，被告有攜帶柴刀與螺絲起子各一把，與在園
      區內的樹叢下看見二綑被人剪下、綑成二綑的電線外，其
      之前於警訊及本院初訊時所陳述「看到被告在準備偷電線
      」、「查獲被告時電線就在被告身旁」等詞，均為其個人
      依當時情況所為之推測，經核對上開證人甲○○之證詞後
      即知證人丙○○所為臆測之詞，與證人甲○○之證言一經
      比對後，即知其所言與事實並非相同，是以，證人丙○○
      此部分之證詞尚不得做為認定被告有竊取「ㄅㄆㄇ猴園」
      內猴籠所裝設電線之證據。
  ４．另證人蔡福在於警訊時之陳述，與證人丙○○於警訊時之
      陳述關於發現被告在準備偷接電線之情節幾乎相同（見上
      開偵查卷第二十至二一頁與第二三至二四頁），而證人蔡
      福在係與證人甲○○分配為同一組去查緝竊賊，故參酌上
      開證人甲○○於本院審理時之證詞，即可知恐亦為證人蔡
      福在綜合自己推論後所為之陳述，亦無法做為認定被告有
      竊取「ㄅㄆㄇ猴園」內猴籠所裝設電線之證據。
    綜上所述，被告乙○○闖入他人之山林內找尋疑似自己失散
    多年的黑狗之說法固有令人懷疑之處，但本件並無積極之證
    據認定扣案之電線就是被告以其手上的柴刀所剪下、綑好待
    搬運之物，而證人丙○○、蔡福在二人發現扣案電線的位置
    較靠近大門且地勢較高，距離證人甲○○第一眼看到被告時
    的位置則相隔一百多公尺遠，而被告的車子是停在園區後方
    邊界處，如果扣案的電線確實是被告所竊取，其理當將電線
    放置在較靠近後方而非上坡的前門之處以便搬運上車，亦可
    由證人甲○○發現被告時被告是從園區的後方朝前方過來乙
    詞，核對被告入園的位置、路線，反而被告之供述可以相信
    ，證人丙○○、蔡福在、甲○○等人之證詞均尚無法使本院
    達於通常一般之人均不致於有所懷疑，而得確信其為真實之
    程度甚明。依據前述「罪證有疑，利於被告」之證據法則，
    即不得遽以片面之指述即推認被告犯罪，此外，復查無其他
    積極證據足資證明被告乙○○有公訴人所指之攜帶兇器竊盜
    之犯行，故本院就此部分，自應諭知被告乙○○無罪之判決
    。
（二）無故侵入住居部分─
  １．按刑法第三百零六條第一項規定：「無故侵入他人住宅、
      建築物或附連圍繞之土地或船艦者，處一年以下有期徒刑
      、拘役或三百元以下罰金。」是以，該罪主要係在保護居
      住於該住宅或於該建築物內活動之人的生活安寧，是以，
      此處之住宅，應以現有人居住者為要件，如係無人居住之
      空屋，或甫經建築完工尚未有人遷入之住宅，均應不在本
      條保護之住宅範圍內。
  ２．「ㄅㄆㄇ猴園」為告訴人丁○○所有、未歇業前由其夫楊
      永賢擔任園長，園區內除了前方的大門及入園後的三棟作
      為辦公室、販賣部之建築物外，園區內都是自然的河流、
      山林，與鄰近之他人土地亦以自然景觀為邊界，在本案發
      生時，園區早已歇業乙情，業據告訴人丁○○於本院審理
      陳稱在卷，可知在「ㄅㄆㄇ猴園」內僅有的三棟建築物在
      設立當時即非供人居住為目的，且「ㄅㄆㄇ猴園」園區的
      重點係在提供自然環境而非建築物本身，從而「ㄅㄆㄇ猴
      園」內的三棟建築物均非供人居住為目的，而「ㄅㄆㄇ猴
      園」園區的廣大土地亦非上開法條所指「附連圍繞住宅或
      建築物之土地」。再者，於本案發生時，上開三棟建築物
      均已荒廢無人使用，建築物內能使用的東西亦被不詳人士
      偷走、破壞等，業經證人丙○○證述在卷，是以，被告乙○○雖然確實係無故侵入他人之土地，但其行為尚與刑法
      第三百零六條第一項之無故侵入他人住居罪之構成要件有
      間，公訴人就此尚有誤會，依上開法條規定，其此部分之
      行為應屬無罪。
六、至於公訴人另以九十四年度撤緩偵字第六四號案件之被告於
    九十三年十月二十八日至上開「ㄅㄆㄇ猴園」竊取鐵條之部
    分，認與本件被起訴之事實有連續犯之裁判上一罪關係而移
    送本院請求併案審理，而被告乙○○對於併案部分雖已經於
    本院審理時坦承在卷，然因本件被告被起訴之上開事實既已
    被本院諭知無罪，移送併案審理部分本院即無從審究，自應
    退回檢察官另行依法處理，併此敘明。
七、據上論斷，依刑事訴訟法第三百零一條第一項，判決如主文
    。
本案經檢察官傅伊君到庭執行職務。
中    華    民    國    95    年    4     月    10    日
                刑事第六庭  審判長法  官   遲中慧
                                  法  官   魏瑞紅
                                  法  官   林昌義
以上正本證明與原本無異。
如不服本判決，應於判決送達後10日內向本院提出上訴狀 (應附
繕本 )，上訴於臺灣高等法院。
中    華    民    國    95    年    4     月    10    日
                                  書記官   柯雅菱


司法院資訊處製作；財團法人民間司法改革基金會備份。
